臺灣高等法院高雄分院刑事判決　　　　　　　九十一年度重上更(三)字第一一號
　　上　訴　人　台灣高雄地方法院檢察署檢察官
　　上　訴　人
　　即　被　告　壬○○
　　指定辯護人　本院公設辯護人李佩娟
　　上　訴　人
　　即　被　告　辛○○
　　　　　　　　辰○○
　　　　　　　　卯○○
　　　　　　　　丁○○
　　　　　　　　庚○○
　　共　　　同
　　選任辯護人　戴國石
　　　　　　　　蔡吉記
　　上　訴　人
　　即　被　告　癸○○
　　　　　　　　乙○○
　　共　　　同
　　選任辯護人　李明益
　　　　　　　　啟夫
　　上　訴　人
　　即　被　告　己○○
　　選任辯護人　陳彥勝
　　被　　　告　丙○○
　　　　　　　　子○○
　　　　　　　　丑○○
　　共　　　同
　　選任辯護人　戴國石
　　　　　　　　蔡吉記
　　被　　　告　戊○○
　　指定辯護人　本院公設辯護人李佩娟
　　被　　　告　寅○○
　　選任辯護人　許明德
　　　　　　　　吳芝瑛
　　　　　　　　鄭勝智
　　被　　　告　甲○○
　　選任辯護人　方春意
右上訴人因被告污治罪條例案件，不服臺灣高雄地方法院八十二年度訴字第三三一六
號中華民國八十三年八月二十四日第一審判決（起訴案號：臺灣高雄地方法院檢察署
八十一年度偵字第一五六二三號），提起上訴，經判決後，由最高法院第三次發回更
審，本院判決如左：
      主  文
原判決撤銷。
辛○○共同連續依據法令從事公務之人員，對於主管之事務，間接圖利，處有期徒刑
柒年，褫奪公權陸年，減為有期徒刑肆年捌月，褫奪公權肆年。甲○○共同連續依據
法令從事公務之人員，對於主管之事務，間接圖利，處有期徒刑伍年月，褫奪公權
年，減為有期徒刑年陸月，褫奪公權貳年。
辰○○、卯○○、癸○○、乙○○、丁○○、己○○、丙○○、戊○○、寅○○、子
○○、丑○○、庚○○共同依據法令從事公務之人員，對於主管之事務，間接圖利，
各處有期徒刑伍年，褫奪公權年，均減為有期徒刑年肆月，褫奪公權貳年。附表
一編號一～八各別所示被告（壬○○、徐瑞焜除外）共同所得財物應連帶追繳，並均
發還中國石油股份有限公司高雄煉油總廠，如全部或一部無法追繳時，均以其財產抵
償之。
壬○○無罪。
      事  實
一、辛○○係中國石油股份有限公司（下稱中油公司）高雄煉油總廠油料廠廠長，子
    ○○係高雄煉油總廠油料廠第一組組長，丑○○係高雄煉油總廠第一組中區煉製
    工場場長，辰○○係高雄煉油總廠第二組組長，卯○○係高雄煉油總廠第二組東
    區煉製工場副場長，丁○○係高雄煉油總廠第二組加氫裂解工場助理工程師，癸○○係高雄煉油總廠第三組第二烷化工場場長，庚○○係高雄煉油總廠第二低硫
    燃油工場場長，乙○○係高雄煉油總廠第二低硫燃油工場副場長，戊○○係高雄
    煉油總廠石化廠第二組組長，寅○○係高雄煉油總廠石化廠第二組廢液處理工場
    場長，甲○○係高雄煉油總廠石化廠第二組廢液處理工場工程師，己○○則高雄
    煉油總廠林園廠工業安全衛生課工程師，丙○○係高雄煉油總廠工務室第五組綜
    合設計課工程師，均係依據法令從事公務之人員。
二、辛○○、子○○、丑○○、辰○○、卯○○、丁○○、癸○○、庚○○、乙○○
    、戊○○、寅○○、甲○○、己○○、丙○○為圖采孟企業行（設高雄縣大寮鄉
    ○○路三八之一號）負責人壬○○、松成貿易有限公司（設台北市○○○路四八
    六號二樓之五，負責人徐瑞焜，下稱松成公司）之不法利益，分別於：
    (一)寅○○、甲○○、丙○○共同基於對於主管之事務間接圖采孟企業行壬○○、
      松成公司不法利益之犯意聯絡，由寅○○交付日本世界化學公司（以下簡稱Ｗ
      ．Ｃ．Ｃ）產製之ＹＤ─四０ＬＳ型浮油回收機型錄予甲○○，指示甲○○附
      於財物修製申請單一併提出，甲○○乃於七十七年一月十三日向工務室提出申
      請，而由工務室丙○○承辦，丙○○亦未該採購機器規範化為一般規範，逕以
      上開型錄之規格及材質逐一列於採購規範內，且就葉輪及殼體之材質規範亦依
      ＹＤ─四０ＬＳ型回收機之特殊材質，要求須Ｐ．Ｖ．Ｃ製，並就採購申請書
      之預估價欄於未向他家廠商詢價之情況下，擅定為新台幣（下同）一百零五萬
      元之高價，使總務室採購課人員於核定招標之際，以其所提規範為招標規範，
      並因認丙○○曾詢價，逕以周某預估價打九五折而以九十九萬七千五百元為底
      價公開招標，嗣丙○○於審標之際，明知松成公司投標規格應判為「澄清標」
      ，卻逕予判定合格，而一壬公司之投標應判為「合用標」或「澄清標」，卻逕
      判定為不合格（詳如附表一編號一違法圖利手法欄所載），並由丙○○將此不
      實事項登載於其職務所掌之審標意見書，再送回總廠採購單位持以行使，致採
      購課承辦人員依審標結果決標予松成公司以九十九萬五千元得標，以此間接圖
      利松成公司，而丙○○行使登載不實公文書行為，並足以生損害於總廠。且首
      開總廠以超高價採購ＷＣＣ廠產製浮油回收機之例，而方便爾後各採購案以此
      案之規範核定價格作為採購之特殊規範及預估價或底價之核定標準。
    (二)子○○、丑○○、辛○○共同基於對於主管之事務間接圖采孟企業行壬○○、
      松成公司不法利益之犯意聯絡，辰○○、卯○○、辛○○共同基於對於主管之
      事務間接圖采孟企業行壬○○、松成公司不法利益之犯意聯絡，癸○○、辛○○共同基於對於主管之事務間接圖采孟企業行壬○○、松成公司不法利益之犯
      意聯絡，乙○○、庚○○、辛○○共同基於對於主管之事務間接圖采孟企業行
      壬○○、松成公司不法利益之犯意聯絡，丁○○、辛○○共同基於對於主管之
      事務間接圖采孟企業行壬○○、松成公司不法利益之犯意聯絡，且辛○○基於
      概括之犯意。七十七年十二月二日，辰○○於吳瑞霖製作附表一編號三之採購
      案招標規範時，指示不知情吳員在規範內報價須知欄內增列以往浮油回收機採
      購案中未曾出現之「投標時須附國外製造廠商授權國內代理商或經代理商轉授
      權之經銷商亦可」字樣，以確保售後服務為名，行進一步保障松成公司、采孟
      企業行投標權（蓋如此一般進口同機型之貿易商亦難參與投標）之實，在採購
      案出現上開代理商授權限制前，由丑○○於其主管附表一編號二之該次採購案
      中，及其後由卯○○、癸○○、乙○○、丁○○等人於其主管附表一編號四、
      五、六所示各次採購案中負責申報預估價及招標規範及於開標後審查投標廠商
      所報之機型規格、資料業務時，均明知所訂規範規格材質偏袒松成公司及采孟
      企業行所代理之ＷＣＣ公司產品，且造成他家廠商無法競標，並且預估價每台
      分別依序為九十九萬五千元、九十二萬元、九十三萬元、九十二萬元，顯屬過
      高，仍藉口依前案資料，予以訂定及審核通過，並於審標時明知松成公司或采
      孟企業行之投標應判定「不予考慮」或「澄清標」卻逕予判定合格，而其他投
      標廠商規格應判定「澄清標」，卻故為不合格之審標，並將此不實事項登載於
      渠等職務所掌之公文書（即審標意見書），再交由具犯意聯絡之主管持以行使
      （詳如利用審標權限之主管事務圖利行為如附表一編號二～六所示），而辛○○、庚○○仍本於圖利廠商之故意予以簽章核可審標通過，且將上述內容不實
      之審標意見書公文書送回總廠採購單位持以行使，致採購單位承辦人員依審標
      結果予以決標判定松成公司或采孟企業行得標，間接圖利松成公司或采孟企業
      行（詳細圖利共犯、圖利所得金額如附表一編號二～六所示），而辛○○等人
      行使登載不實公文書行為，並足以生損害於總廠。
    (三)己○○基於對於主管之事務明知違背法令而間接圖采孟企業行壬○○、松成公
      司不法利益之犯意，戊○○、甲○○共同基於對於主管之事務明知違背法令而
      間接圖采孟企業行壬○○、松成公司不法利益之犯意聯絡，且甲○○基於概括
      之犯意。七十九年五月間，戊○○假藉總廠第一二四次污染防治計劃追蹤會議
      中有關：「各工場之設計不良的CPI/PAI（即油水分離池），可暫時使用小型
      的油水分離器來協助。」之指示，指示甲○○申購其所轄石化廠廢液處理工場
      所不需要之ＹＤ─二０ＬＳ型浮油回收機三台，己○○亦藉總廠重視污染防治
      之機會，提出採購申請，甲○○、己○○二人明知前案之規範為特殊規範，使
      他家廠商無法競標，且核定價過高，竟分別採用前案之特殊規範為規範及核定
      價為預估價，分別定預估價為每台九十一萬元及每套一百零四萬元，戊○○亦
      明知上開情事，竟就甲○○提出部分審核通過，甲○○、己○○並在其二人主
      管附表一編號七、八所示採購案開標後，負責審查投標廠商所報之機型規格資
      料業務時，均明知采孟企業行之投標應判定為「澄清標」，或澄清後應判定為
      不合格，逕予判定合格，並將此不實事項登載於其等職務所掌之審標意見書
      ，並將之送回總廠採購單位採以行使，致採購單位承辦人員依審標結果予以決
      標，判定采孟企業行得標，間接圖利采孟企業行（詳細圖利共犯，所得金額如
      附表一編號七、八所示），且甲○○、己○○行使登載不實公文書行為，並足
      以生損害於總廠。
三、案經法務部調查局高雄市調查處移送臺灣高雄地方法院檢察署檢察官偵查起訴。
      理  由
甲、有罪部分
一、訊據上訴人即被告（下稱被告）辛○○、辰○○、卯○○、癸○○、庚○○、乙○○、丁○○、己○○及被告丙○○、戊○○、寅○○、甲○○、子○○、丑○○均矢口否認有對於主管之事務明知違背法令而圖利他人犯行，均辯稱其等係依
    法行事等語。
二、經查：
    (一)附表一編號一之採購案，係中油高雄總廠採購浮油回收機之第一案，經查該案
      係由時任石化廠廢液處理工場工場長寅○○及該工場工程師甲○○於七十七年
      初某日，因當時污染問題日趨嚴重，而向素識之商人即共同被告壬○○索得Ｗ
      ＣＣ公司產製之浮油回收機型錄（內有中、日、英文說明），寅○○隨即指示
      甲○○於七十七年一月十三日提出財修單，申請購置水面浮油回收機二部，並
      於財修單內說明：「規範詳如附件」，而附件則為影印壬○○所提供之ＷＣＣ
      公司中英文型錄，並於影印型錄中關於剖面圖、結構圖、零件材質表、型式及
      功能表該頁上由寅○○以紅筆劃出四０ＬＳ該欄，旁書：「請購四０ＬＳ」「
   Motor 220V/440V兩用防爆型」等，依規定向總廠工務室申請購置，嗣工務室
      則於七十七年二月一日分由該室所屬綜合設計課負責泵浦修製之工程師即被告
      丙○○辦理，丙○○嗣於同年二月二十九日提出內購器材申請單，請購「離心
      式浮油回收機連馬達」一套，其所定規範關於機器設計型式附圖，全採ＷＣＣ
      之ＹＤ─四０型回收機外型圖，關於泵量、揚程，均與ＹＤ─四０ＬＳ型完全
      相同，進而在材質部分之葉輪及殼體均要求為ＰＶＣ，亦與ＹＤ四０─ＬＳ之
      材質設計完全一致，嗣經總廠第一四四０次購案會決議辦理招標採購，此經被
      告寅○○、甲○○、丙○○迭次坦承無訛，並有本院向中油公司高雄總廠調取
      之上開購案財修單（含附件），財物修製工程規劃說明書、內購器材申請單（
      含規範）附卷可按。
    (二)參以ＷＣＣ公司七十六年九月十五日發予松成公司電文中提及：「為了表示Ｗ
      ＣＣ森先生的誠意，請代訂故宮博物館對面水仙谷餐廳，邀請松成公司及中油
      有關人員吃喝，均由森先生請客。」至七十六年十一月十六日，ＷＣＣ再發電
      文予松成公司：「謝謝對森先生的招待及協助他在中油的任務。」已足見ＷＣ
      Ｃ公司與松成公司早已針對中油公司亟欲防制浮油污染而購置ＷＣＣ產製之浮
      油回收機而有過密切之洽商。再至七十六年十二月廿九日，松成公司亦發電文
      予ＷＣＣ公司稱：「中油高雄廠要買ＹＤ－ＬＳ－ＳＵＳ－Ｄ２Ｇ４規格二
      台，中油人員說ＷＣＣ價格比歐美貴很多，希望價格低一點，以便再一次打入
      中油系統。」於七十七年一月十一日，ＷＣＣ公司覆松成公司電文則稱：「中
      油公司高雄煉油總廠防爆型馬達1.5kw之ＹＤ－四ＯＬＳ－ＳＶＳ浮油回收機
      之ＦＯＢ是一、二四三、０００元：：意思即是我們的價格已真正的降低了，
      在信用狀開出後陸拾天內交貨（送達）。」（以上電文譯本見調查處(二)卷八十
      四頁及八十頁），而以上電文往來之時間，正係在蔡、石二人於七十七年一月
      十三日提出財修單之前，且電文內容稱中油要買ＹＤ－四ＯＬＳ二台，亦正與
      財修單之申請購買二部相符合，再以上開電文所述，中油人員亦明知浮油回收
      機尚有歐美製品，亦與寅○○、甲○○二人均係廢液處理廠之專業工程師，則
      其等對於廢液中浮油處理方式及處理之機器設備當甚明瞭等情相符，然而其二
      人提出財修單申請購買浮油回收設備時，竟全然不依其專業知識，附上市面出
      售之各廠牌浮油回收機之共通規範，而刻意影印松成公司透過壬○○提供之Ｗ
      ＣＣ公司產品型錄，並將型錄內ＹＤ－四ＯＬＳ型式及功能表一欄以紅筆圈出
      ，並刻意書明「請購四ＯＬＳ」則松成公司透過壬○○確實已與寅○○、甲○○二人接洽，先由其等因主管廢液處理工作，與浮油回收有直接關聯，藉由其
      二人專業之立場，指明ＷＣＣ生產ＹＤ－四ＯＬＳ作為其申購規範，以保障松
      成公司經銷之ＷＣＣ公司ＹＤ－四ＯＬＳ型機器競標能力，已甚明顯。
    (三)又查丙○○係清華大學化工研究所畢業，且自七十三年十二月一日進入中油高
      廠工務室綜合設計課擔任工程師，已據其陳明，至本案由其提出內購器材申請
      時止，已有三年多之工作經驗，其既在綜合設計課負責泵浦（即馬達）方面修
      製等工務之工作，則對本案廢液處理廠申請購置之浮油回收機之構造（因有附
      型錄內有各部構造材質等說明）及該等材質構造之機器，其製造成本究為若干
      ，當甚清楚，乃其於內購申請時，竟僅以電話向松成公司詢價，且不要求成本
      分析表（以上見徐瑞焜調查局訊問筆錄），而以徐某所報之價格即作為其預估
      價，且金額高達一百零五萬元（即進口完稅價格之六倍半，實與其專業學養、
      工作經驗大相悖反；另其所定之採購規範中，關於葉輪、殼體之材質，又均依
      ＷＣＣ產製回收機規格材質，定為ＰＶＣ；然參以同時期由中油公司之子公司
      中國海灣油品公司（現改為中殼公司）於七十七年十一月間公開招標浮油回收
      機時標書上之規範關於泵浦之葉輪及殼體均要求為ＰＶＣ「或耐油性物質」（
      上開中海公司標書影本附於本案調查局至松成公司搜索扣押物內，並有影本附
      於本院(三)卷辰○○八十四年七月十八日答辯(二)狀所附證物第廿一號），如上述
      中海公司之採購規範，則歐美其他產製浮油回收機之公司，方能以其所產製不
      同材質泵浦之產品參與競標，而丙○○所製作之規範，就該材質限定為ＰＶＣ
      且就機器功能均以ＹＤ－四ＯＬＳ型之標準為其最低標準（固其均書為「含以
      上」）則其確有將ＷＣＣ公司產品，ＹＤ－四ＯＬＳ之規格作為招標之規範，
      彰彰甚明，則此規範形同「特殊規範」，日後有他廠商以他公司產品參與投標
      ，因現代工業產品，均係設計以後大量製作，實難依某一特殊材質等要求，而
      不顧生產成本任意變更，將隨審標人之所慾，任意挑剔其某一規格與規範不符
      ，而斷為不合格，此乃事理之必然，丙○○任職於工務室從事材料採購多年，
      對此道理，當知之甚詳，乃其甘冒大不韙，以某一廠家之某型產品規格，逐一
      列出，作為採購案之規範，並如前所述，在預估價未依其專業判斷，逕採某一
      特殊產品之國內多家經銷商中之一家任意報價作為預估價，已足見其與對之詢
      價之松成公司（按蔡、石二人所提財修單內附ＷＣＣ產品型錄內並無任何經銷
      商及電話之記載，丙○○如何知悉而向松成公司詢價，亦大有疑問），於其提
      出內購申請前就規範及價格有過商議。
    (四)丙○○所申請之上開七Ａ０二三七號購案開標後，依例退回申請之丙○○審標
      ，松成公司報價單雖有馬達電源之記載，然松成公司所附型錄內，並未載明馬
      達電源，則依高雄煉油總廠內購器材審標及決標準則（以下簡稱審標準則）第
      九條規定：「廠商所報規格及條款欠明，需要澄清者為澄清標：：。」或第十
      三條規定：「報價單未依規定檢附型錄：：視同澄清標」（本件松成公司雖有
      檢附型錄，但型錄內無電源記載，則就電源部分應認未依規定檢附型錄），本
      件松成公司之投標應認定為澄清標，乃丙○○竟無視於此，逕判為合格；反觀
      一壬公司以美國ＡＣＭＥ公司產製之機器投標報價僅十六萬八千元，為松成公
      司報價之六分之一，且其就上開葉輪及殼體所報之規格，雖與規範未符，然其
      亦附具由外國代理商所出具之保證該公司所採用材質勝於ＰＶＣ製之信函一件
      ，本應依審標準則第三條第一項之規定，認定為合用標，或令其進一步澄清，
      乃其未此之圖，反遽以上開二部分材質不符，並挑剔規範所未禁止之主浮體內
      填充ＵＲＥＴＨＡＮＥ，而判為不合格，並登載於其職務所掌之審標意見書上
      ，持以行使，交回採購單位，而決由報價高達一百零五萬元之松成公司以九十
      九萬五千元之價格順利得標，並開松成、采孟等以其等經銷之ＷＣＣ產浮油回
      收機高價出售予中油高雄煉油總廠，牟取暴利之先河，綜上所述，寅○○、甲○○、丙○○就上開七Ａ０二三七號採購案確有共同圖利上開廠商之犯行，已
      堪予認定。
    (五)附表一編號三之採購案係於七十七年十二月二日由被告辰○○所屬東區煉製工
      場提出內購器材申請單（下稱內購單，而所附規範則為事務員吳瑞霖依據被告
      辰○○所交付資料，依其指示製作並在報價須知欄內以手寫方式增列第八點代
      理商授權書規定各情，業經證人吳瑞霖證述在卷（見調查卷一卷第一五四頁）
      ，被告蘇某就此部分亦供認係其影響前述七Ａ０二三七號購案之請購規範交予
      吳瑞霖並指示增列第八點等情在卷，並有內購單、招標規範各一紙附卷可稽（
      見調查三卷第三十、三十一頁），雖被告蘇某一再表示該項增列動機並無不法
      ，乃在於保障總廠採購物品之售後服務云云，而共犯徐瑞焜亦於調查處約談時
      推稱中油招標此舉作用伊不清楚等語（見調查一卷第六頁），然松成公司於七
      十七年九月十五日發給日本Ｗ．Ｃ．Ｃ公司電文中則提及「中油公司要求參與
      投標廠商須持有製造商或總代理商之授權書，目的防止某些廠商擾亂投標：：
      ：」，翌日則由Ｗ．Ｃ．Ｃ公司回文松成公司「為了你對中油公司獨家代理銷
      售工作，我們將電傳代理同意書予你：：：」，嗣於同年十一月十五日Ｗ．Ｃ
      ．Ｃ公司出具唯一代理商授權書給松成公司之事實，有調查局於松成公司搜索
      扣得之證物，即往來電文、授權書（編於七十七年往來文件、壹－II冊內）及
      電文譯文內容（見調查二卷第八六頁）在卷可佐，足見松成公司於被告辰○○
      增列上開代理商授權條款為投標條件時早已知悉，而於松成公司一取得Ｗ．Ｃ
      ．Ｃ授權書之兩週後，被告辰○○即指示不知情事務員吳瑞霖提出內購單欲採
      購浮油回收機，益徵上述電文中所敘「增列授權書係在防止某些廠商擾亂投標
      」一節為可信，亦在於保障松成公司及采孟企業行（日後於附表一編號四採購
      案之投標時，采孟行則以授權書提出參與投標，見調查三卷第六十六頁）之投
      標權無訛，再參以辰○○係中原大學化工系畢業，五十六年間進入中油公司任
      職，卯○○、辛○○均為成功大學化工系畢業，賴某在六十五年進入中油公司
      ，而辛○○則已累升時任油料廠廠長，三人於案發之際，均為資深工程師，對
      於抄襲自七Ａ０二三七號案之請購規範，確有如前述保障某特殊生產廠商之嫌
      ，已難謂為不知；其等分別指示製作及審核請購規範時，對再加上前開投標商
      家，須取得代理權授權書，則非惟保障特定生產廠商，且兼以排除無代理權而
      經銷其等所保障之特定廠商商品之商家，而造成特定單一商家壟斷之情形（或
      如本案由該特定商家借用他家商家名義，而以同一產品投標之圍標情形，正如
      本案），更應為其等所預見，其等有共同圖利前開廠商之意圖，彰彰甚明，殊
      不容其等以規範及預估價係影印或參考前案，及增列代理權條款係為以後維修
      方便等藉口置辯。
    (六)按如前所述之審標準則除針對「內購器材」，對於中油公司新購器材或採購有
      前案之器材於開標作業時均應一體適用之情，業經中油總公司以八十一年六月
      十日八十一油人(二)字第八一０五一六七九號函覆法務部調查局高雄市調查處在
      卷（見調查二卷第一０七頁），而該準則係總廠於七十年間呈准實施（見調查
      二卷第四十頁），依準則第十一條明定「投標商所報規格與所附型錄或說明書
      上內容有不符之處，而在報價單內未說明緣由時，應以所附型錄或說明書所列
      為準」，換言之，如在報價單內已說明緣由時，應認為合格，查附表一編號三
      之採購案件，投標商正瀛公司於自行填寫之報價單（其以估價單名稱）上已就
      材質中有關葉輪、殼體部分表明係青銅或「ＰＶＣ」By Buyer Option，ＦＲ
      Ｐ或「ＰＶＣ」By Buyer O ption，此有上述投標文件在卷可參（見調查三卷
      第三四頁），是依正瀛公司投標之報價單應足認已說明其材質係屬可供買方選
      擇，並非不具招標規範所定之ＰＶＣ材質，縱使被告卯○○於審標之際發覺正
      瀛公司所提型錄中，關於其參與投標機器剖面及各部構造材質圖上載明葉輪材
      質為青銅，而殼體部分為鋁合金但可選擇青銅等情，與正瀛公司所報規格有所
      未符，然其更應細看說明書之記載，蓋上開型錄內有一段說明謂：「
      Specialmaterials and Specifications are available for situationsoffe
      ring unusual conditions or stress.We will be happy to assist insugge
      sting Specifications for your use ．」意即製造投標機器之廠商可提供不
      同材質及規格之機器以供作不同之使用。（以上見本院向中油公司調閱之七Ａ
      一六六六號購案採購資料卷第Ｐ＼頁），配合上開說明及投標之正瀛公司
      於報價單上均說明報價單內之ＰＶＣ材質，其均可提供供買方選擇，依上規定
      ，本應判為合格標；即或審標者對於廠商是否能提供ＰＶＣ材質之葉輪及殼體
      ，仍有所懷疑，亦應依上開準則第九條之規定，判定為「澄清標」，而進一步
      要求投標商提出原廠確能於指定交貨期限內提供規範指定材質之機器之證明，
      乃卯○○竟逕判定正瀛公司報價之規格不合格，已大有可議。反觀松成公司於
      該案之投標，僅影印招標單位標書之第一頁報價，其並未影印標書第二、三頁
      關於結構圖及規範等作為其報價單之規格，並且亦未檢附所欲參與投標機器之
      型錄，審標之人本已無從判斷其參與投標之規格，且無從比較其規格與所欲參
      與投標機器之型錄是否相符，更無從認定其與招標規範是否相符，似此投標，
      斷然應判斷為不合格，已無令其澄清之餘地，更何況上開松成公司所報不完整
      之報價單中記載其交貨期限為一百二十天（上開松成公司標單見上開採購資料
      卷第１０＼頁），亦遠逾於招標書所定之二個月，更應直接判斷為不合格，乃
      卯○○於松成公司報價有上開諸多不符規定之處，仍悍然判定為「澄清標」，
      令松成公司補提資料，並於松成公司補提ＷＣＣ產品之型錄後，不顧該型錄內
      並無招標規範所訂220v\440v3phase\60HZ之馬達電原記載，本應判定為不合格
      或再度澄清，竟判定為合格；復於審標意見書旁附加便條，內載正瀛公司產品
      不符招標規範所未明定之「重量、體積」問題，藉以移轉其故為違規之審標圖
      利廠商之犯行，均有該案審標資料在卷可稽（見調查三卷第三七、三八頁），
      又被告辰○○除於審標意見書蓋章核可，尚於被告卯○○附加便條亦表示同意
    判定正瀛公司產品不合需求，另被告辛○○就此案中亦予核定簽名，並在審標
      意見書中決標建議欄內記明「前兩家（包括正瀛公司）廠商不合應不予採用，
      第三低標應於補足資料後經審查無誤後再作決定」，顯然被告辰○○、辛○○
      對本案非僅依程序簽章了事，復參以前揭審標準則已在總廠內適用多年，被告
      辰○○、辛○○均屬高職等主管，對審標準則之規定自難諉為不詳，且被告辛○○於調查處時亦供明該案松成公司應判定不合格（見調查一卷第四一頁），
      其於所屬卯○○審標時對前述所指之違規審標圖利松成公司行為卻仍予以通過
      ，自有共同圖利松成公司之不法犯意聯絡甚明。末按前項採購案雖由松成公司
      投標，然於澄清規格時卻由壬○○以自己名義出具澄清函，有該案澄清函一紙
      可參（見調查三卷第三三頁），再者本案被告辰○○又係被告壬○○之妹婿，
      關係密切，益證本件採購案係由被告辛○○、辰○○、卯○○共同為圖利松成
      公司之犯行。
    (七)附表一編號二、四、五、七案中投標商（均為松成、三像、采孟）均係影印中
      油報價單作為自己之報價單，而型錄中均未註明電源規格，縱然其影印中油之
      招標規範中早有電源規格要求，然此種情形依審標準則第九條，應視為規格欠
      明，或依準則第十三條之規定，認報價未依標單上之規定，檢附有關電源之型
      錄，均應予澄清後始能判定是否合格，惟被告癸○○、乙○○、己○○、丑○○卻均於審標意見書故為不實之記載，逕為合格之判定，此有四案審標意見書
      附卷可佐（見調查三卷第二二、六九、八十、一三二頁），另附表一編號六案
      中，被告丁○○竟無視招標規範已明定「泵量每分鐘至少八十升以上」之產品
      設計要求，將投標商采孟企業行報價產品之泵量僅為四十升（見調查三卷第八
      九頁），顯不合規定亦判為合格，亦於上開審標意見書上為不實之登載，又松
      成公司與ＷＣＣ公司往來電文於七十七年七月十八日、同年九月九日均記載，
      中油工程師強調馬達電源必須為220V／440V之事實七月十九日松成向ＷＣＣ探
      詢：「防噪馬達D2G4級二二０Ｖ／四四０Ｖ雙用型，請確認該額增之費用。」
      八月十九日ＷＣＣ覆松成稱：「ＹＤ－四０ＬＳ二二０Ｖ／四四０Ｖ請再加以
      日圓二萬三千五百元。」（見調查二卷第八七頁所附之譯文及扣案電文原件）
      ，足證產品電源規格係屬產品重要之投標規範，且須改變松成公司原生產產品
      之電源規格，須另增二萬三千五百日圓之成本，絕非無關緊要之轉變。被告癸○○、乙○○、己○○均未依規定先予判定澄清標，使附表一編號四、五、七
      案均由采孟企業行以高價得標，自有圖利采孟企業行之犯意，又被告辛○○、
      曾隆招對附表一編號四、五、六案之審標過程亦均複核通過，如前所述，且被
      告丑○○於調查局訊問中更明白指稱：「我記得在審標前數日，我的上級．．
      ．廠長辛○○曾打電話給我，表示為了．．．希望我能讓采孟企業得標．．．
      」等語（見調查一卷第六十頁），更足見其等均有與其所屬共同圖利采孟企業
      行之舉甚明。
    (八)附表一編號一～八之產品進口完稅價格分別如附表一編號一～八所示，亦有海
      關出具之進口證明文件在卷可稽，另上開採購案之開標、決標紀錄亦附於調查
      三卷內可參。
    (九)又附表一編號八所示九Ａ０七八六號購案，係時任石化廠石化二組組長之戊○○指示其所屬廢液處理廠工程師甲○○提出申請者，且其申購之原因，係依據
      總廠第一二四次污染防治計劃追會議中，提及針對設計不良之CPI／API（即
      油水分離池），可暫時使用小型的油水分離器來協助等情，凌某乃指示石某申
      購，欲使用於油料廠之一二六、一一四、一一八號ＣＰＩ，甲○○乃據而提出
      申購單，經戊○○審核，並經購審會議決採購等情，已迭據戊○○及甲○○坦
      承無訛，惟查，上開追會議中，有關CPI／API可採用小型油水分離器協助等
      之議案，係由總廠工程隊所提出者，並經時任副總廠長之李慶榮批示：「請配
      合CPI／API容量大小，來裝設油水分離器。」（以上會議紀錄見本院向總廠調
      閱之內購器材申請卷），是此部分議案及副總廠長之指示，均與廢液處理廠無
      涉，且經查，於本案提出前，廢液處理場已分別由工務室以招標方式標進ＹＤ
      －四０ＬＳ型回收機一台（即七Ａ０二三七號案），以議價緊急採購五台（即
      八Ａ一三七二號案），另由寅○○等申請緊急採購三台（即八Ａ０四０七號案
      ），後有工務室以七Ａ一四五一號案採購得正瀛公司得標交貨之美國ＡＣＭＥ
      公司產製之浮油回收機一台，合計其領用之回收機已高達十台，而依甲○○及
      淩森男於調查局訊問中，均已坦承第三廢水處理場同時置於排水溝中之回收機
      只需三、四台或僅實際有五、六台在使用（見調查一卷第一０一頁反面、第五
      十二頁），則其等已有由他單位以緊急採購為名而購入之回收機（指八Ａ一三
      七二案）設置閒置不用之嫌，何其等竟不避嫌，反越代，以與其等石化廠
      平行之油料廠所屬CPI／API需用回收機為由，一次請購三台之理﹖蓋油料廠所
      屬CPI／API是否真有功能不彰之情形，自屬油料廠本身最為清楚，另觀以油料
      場之各工場，亦多有以其等之ＣＰＩ功能不彰為由，而自行請購回收機者，如
      附表編號一至五及八所示，則由與油料廠無關之被告戊○○指示所屬甲○○代
      油料廠請購，寧無可能發生重複而閒置資產之嫌？雖本件公開招標後，於七十
      九年七月廿五日及卅一日審標之際，戊○○已他調石化廠防環組組長，而未參
      與核定審標之工作，然由上所述，並參以本案採購回收機中之一台，其後移交
      予油料廠東區煉製組之浮油回收機（七十九年九月六日領用），迄至案發後，
      調查局至總廠勘驗時，猶發現置於該組工場旁露天空地，始終未曾使用，有照
      片附於調查二卷第二十六頁正面可按，足見戊○○確有與廠商有犯意聯絡，藉
      由追會議決議事項為由，申購回收機圖利廠商之犯行。
    (十)被告甲○○於上開九Ａ０七八六號購案開標後，擔任審標之工作，其計有采孟
      行，松成公司及三像公司三家廠商投標，其於審標時，明知上開參與投標之廠
      商所提，內含各部分零件名稱與材質之剖面圖上明白記載馬達電源為200v／
      220v，與招標規範顯然不合，而馬達電源為規範中之重事項，已如前述，是甲○○本應依上開準則第十一條之規定，認投標商所報規格與型錄或說明書之內
      容不符，且未於報價單內說明緣由時，應以所附型錄或說明書所列為準，亦即
      應認三家投標商所報之規格係依型錄或說明書所載，為200v／220v，與規範不
      符，而判定上開三家所報均不合格，乃其竟故違上開規定，令三家廠商澄清，
      嗣采孟企業行獨家提出資料澄清，雖其補提之剖面圖及各部零件名稱與材質說
      明書與投標時所提者，為同一式，僅馬達電源欄部分，均將原裁之200V／220V
      塗去，或改寫為220V／44 0V耐壓防爆Ｄ２Ｇ４等字樣後，再予影印而得，甲○○於審核補提資料之際，本可輕易與投標時所提資料比對而見及，而判定澄
      清之松成公司不合格，或令其再提原始資料澄清，乃其竟判為合格，使采孟企
      業行以顯不相當之高價得標，由上各情，亦足見甲○○確有與戊○○共同圖利
      廠商，其並有於審標意見書為不實登載之犯行，均堪認定。
    (十一)前揭被告辛○○等八名總廠人員，均係依據總廠訂定前揭審標準則第七條規定
      ，從事採購案件過程中有關審標公務之主管人員，此有上開準則附卷可佐，故
      倘審標核定監督之責非被告辛○○、辰○○、庚○○所屬，渠等豈肯在審標意
      見書上簽章核可以示負責，是被告辛○○、辰○○所辯伊等祇在意見書上依例
      核章轉呈，未加審視投標文件云云，顯係卸責之詞，自無可採。
    (十二)被告之中，甲○○，乙○○均係台南二中畢業，均於民國五十餘年間進入中油
      ，累升至工場長，組長之職位，寅○○為中原大學化工系畢業，進入中油多年
      ，至七十八年已升任組長之職，己○○為成功大學應用化學系畢業，於七十二
      年間進入中油公司歷任工程師代理課長、專審工程師之職，戊○○為中原大學
      化工系畢業，早已進入中油公司，於七十七年間已累升擔任石化二組組長，子
      ○○亦為中原大學畢業，自五十八年進入中油，歷任工程師，工場長及組長之
      職；丁○○為高雄工專化工科畢業，進入中油公司多年，歷任工程師，工場長
      等職，癸○○為中原大學化工系畢業，民國六十三年進入中油公司，歷任工程
      師、工場長等職，庚○○成功大學化工系畢業，六十三年進入中油公司，歷任
      工程師、工場長、組長等職，丑○○高雄工專化工科畢業，五十九年間進入中
      油公司，歷任工程師，工場長、組長等職，另有辛○○、黃清吉、丙○○、卯
      ○○等之學經歷則如前所述，彼等均係有多年之專業工作經驗，且絕大多數具
      有工科高學歷，且均經歷任油料生產工場之重要職位者，對於油廠內機器設備
      均甚為瞭解，更應知各種機械設備成本及市售合理價為若干，且其等多年任職
      於國營事業機構，亦深知機器採購案事涉商業利益及專業知識，甚易發生弊端
      ，如有舞弊情事，請購人員往往難脫干係，是於負責請購之際，豈有不謹慎將
      事，以免牽連之理，丙○○係工務室從事泵浦修製之職，並專職從事機器購案
      之申請，已如前述，固無庸再論，即如餘之被告，就其等工作所需或所監督之
      工作之需，而提出浮油回收機申購之際，影印前工務室規範七Ａ０二三七作為
      參考，固不能指為非是，然其等於參考該案自行製作規範之際，以其等之經驗
      ，豈能無察覺於前開規範似有特別偏袒某家廠商生產機器之嫌，且就預估價額
      以其等專業判斷，應知實高的離譜，乃其等均漫然不顧，逕以前案請購資料作
      為其等自己申請購案之依據，其等非有意圖利於廠商者為何？此再參以中油公
      司另有採購浮油回收機之三件購案所示：（Ａ）九Ａ０五七四號案，此係由石
      化廠一輕製工場陳深炳於七十九年四月二十六日以「奉總廠長指示事項」為由
      提出申請用於一輕工場ＣＰＩ＃１２明溝之浮油回收機二套，即不顧多數前案
      預估價及核定價，而定預估價為每部七十萬元（事實上七十萬元之價款，仍屬
      過高），運至採購課定底價時，難認係前案核定價為九十八萬元，然仍不得不
      遵重預估價，而以七十萬元作為底價招標，該案經多次招標，均由采孟、三像
      、松成等三家公司圍標，因不願放棄暴利，至案發時，猶未決標。（Ｂ）九Ａ
      ０六九二號案，係由石化廠二輕工場魏川上於七十九年五月十八日亦「依總廠
      長指示辦理）為由，提出申請用於二輕廠ＣＰＩ／ＡＰＩ明溝、浮油回收機二
      套，其亦同樣將預估價定為每套七十萬元（此對廠商而言，猶屬暴利），此案
      係由採購課以參考前審八Ａ０四０七及一三七二號二案，核定價九十九萬一千
      元及九十八萬元，顯然過低為由，而將底價提高至九十八萬元發標。（Ｃ）另
      有九Ａ０五０七號案，此案亦同由癸○○指示許博彬於七十九年四月十一日提
      出申請用於第二烷化工場明溝浮油清理，其預估價定為每套九十五萬元，送至
      採購課定底價時，因底價金額少寫一個零，變成九萬五千元，第一次投標之際
      ，除前開三家圍標廠商外，另有紀光公司亦以同為ＷＣＣ公司產製之二種機型
      ，即ＹＤ－二０ＬＳ－一般馬達型，及ＹＤ－二五ＬＳ防爆型馬達二案同時參
      與競標，紀光公司並具函說明如採防爆馬達，因馬達重量增加，則其外徑必需
      增至八００ｍｍ，超過規範所定，其價格分別報為十二萬四千八百元及二十五
      萬元，該次招標，紀光公司所報價者，均被審為不合格，然因審為合格之另三
      家廠商報價均超過（誤載之）底價之百分之二十，乃廢棄重新招標，乃第二次
      招標，採購課定底價時，因見紀光公司於第一次招標時，以同屬ＷＯＣ產製之
      產品，然報價平均竟僅及底價之五分之一強，因而在底價表底價說明欄上說明
      ：「本案由（第一次招標）審標意見書分析次低標（指紀光所報ＹＤ－二五Ｌ
      Ｓ型），規定上僅外徑不同，但價格相差二．六倍，若以最低標（指紀光所
      報ＹＤ－二０ＬＳ型）與次低標價格相加，應可造就出合格品。」因而將底價
      定為四十萬元，該第二次招標，紀光公司因認招標規範與ＷＣＣ公司所產製產
      品不能相容而不再報價（見調（一）卷第一七五、一七六頁、紀光公司董事長
      陳敦化筆錄），而其餘三家仍參與報價，然於開標後，由採購課將開標紀錄及
      廠商報價資料於七十九年七月二十四日送回申請單位審標，久未見送回，經聯
      繫申請單位表示已審完送回，歷經月餘仍無下文，因而予以廢標；並且至案發
      後之八十二年五月二十日，始由申請單位出具備忘錄同意採購課取消採購案。
      以上並有九Ａ０五七四號案申請及採購全部資料影本附於調（三）卷，及另經
      本院調閱之九Ａ０六九二及九Ａ０五０七號二購案全部申請，招標全部資料可
      資佐証，由上開三案觀察，足見申請購買之現場單位人員定預估價時，仍需秉
      其專業知識，詳予判斷所欲採購機器之市價究為若干，以供採購單位人員作為
      定底價之重要參故，而採購單位定底價之際，因信賴現場人員對採購機器之瞭
      解較專業且深入，故原則上亦需尊重其意見，被告等自不能以其等僅定預估價
      ，底價為採購課人員所定為由，任意推卸其等之責任，而提出申購之現場人員
      ，既負有依其專業知識，經驗審標之責，亦不能以其等不負責審標或無審標經
      驗推卸責任。
    (十三)被告丙○○另以其於另案七Ａ一四五一號購案審標之際，判定正贏公司所報美
      國ＡＣＭＥ廠產製之ＦＳ四００ＳＫ五一Ｔ型浮油回收機合格，並由該公司得
      標，足見其所定規範為一般之規範而非為保護特定廠商之特殊規範，經查上開
      購案中，正瀛公司所報上開型號回收機之所以得標，係因其於葉輪及殼體分別
      報明、青銅OR PVC BY BUYER OPTION及FRP OR PVC BY BUUER OHTION並於型錄
      說明內有如前所述，ACME公司，能提供特殊規格，材質等文字，丙○○乃依之
      判定為合格，已據丙○○於本院審理中陳明，且上開購案審標資料，原本亦經
      本院調閱無訛，然嗣經本院命中油公司就該購案所標得之上開回收機拆解，發
      覺其葉輪係不銹鋼製，而殼體則為鋁合金襯青銅，有照片附於本院卷可按，足
      見正瀛公司係勉強以報價之技巧迴避丙○○所設特殊材質規範之限制，然若依
      正常驗貨手續，正瀛公司縱使報價成功得標，於交貨時，亦將面臨不符規範而
      遭拒絕罰款之情況，故而正常經營之公司面臨此種特殊材質規範，勢將卻步，
      以免日後不能履行規範，由此仍足見丙○○所定者為偏袒某特殊產品之規範，
      不因正瀛公司取巧得標，而認為該規範係正當而無偏袒。
    (十四)被告卯○○復舉上開七Ａ一四五一案，由正瀛公司得標交貨之ＡＣＭＥ生產之
      ＦＳ四００ＳＫ五一Ｔ型回收機，嗣經拆解，發現交貨之材質與規範所定有如
      前所述之不同，益見正瀛公司報價單上所載可選擇ＰＶＣ等，僅其商業競爭之
      技倆，是其將正瀛公司所報審為不合格應屬正當云云，然查正瀛公司於上開購
      案得標而交付之機器，嗣經本院命中油公司拆解後，因發現材質與廠商所報規
      格不符，然此係得標後驗收時所出的問題，不能以此即認賴某於審標之違規為
      當然合法；蓋卯○○於審標時，茍認正瀛公司有運用競標技巧，欲施行得標，
      而在得標後履行規範能力有所疑問，其至少亦應予正瀛公司澄清之機會，亦即
      令正瀛公司提出製造廠商能於交貨期限內生產符合規範材質之機器之証明，再
      予判定其是否合格，不能逕予判定不合格，是卯○○部分答辯，亦不足採。
    (十五)丑○○於調查局第二次訊問時起，雖翻異其於第一次訊問中所述，其係受廠長
      辛○○電話指示，於審標時，使采孟企業行得標之陳述，然其對其於第一次訊
   問中為何有上開陳述，一概均以第一次訊問時緊張說錯了等語搪塞，然其經調
      查局就採購回收機弊案傳訊，當知其所言均足以為其自己或其他共犯之重要証
      據，自會謹慎陳述，焉有因一時緊張而陳述錯誤之可能，況且上開陳述，係對
      自己不利之自白（坦承其審標起意違規），兼為對共同被告辛○○不利之陳述
      ，而非推卸自己罪責於辛○○者，自堪採為論罪之積極証據，不容其以緊張陳
      述錯誤翻異前供。
    (十六)另被告辰○○辯稱：松成公司與ＷＣＣ公司電文往來要求授權書，係應中國海
      灣油品公司採購浮油回收機時，要求授權書而為，此可由其時間相近而看出，
      並非專為中油公司之要求云云，然查，松成公司於七十七年九月十五日致ＷＣ
      Ｃ公司之電文第二段其全文為：「中油公司僅要購買ＹＤ－四０ＬＳＦＲＰ四
      台（應係指七十七年年九月八日廢液處理工廠所提0000－0000－0號
      財修單申請工務室採購四台ＹＤ－四０ＬＳ型回收機者，該財修單附於本院向
      中油調閱之七Ａ一四五一號購案資料卷內），如你們對我們．．之諮詢，其餘
      的一台ＹＤ－二０ＬＳ－ＦＲＰ空氣馬達已被取消，此外，中油公司要求參與
      投標的每一廠商須持有原製造商或總代理商的授權書，此目的係在防止某些廠
      商擾亂投標及．．。並於同電文第三段提及：「另有一家亦屬於政府的中油公
      司關係企業名為中國海灣石油公司．．也將在九月底與十月中旬之間招標採購
      一台ＹＤ－四０ＬＳ－ＦＲＰ．．。」由此電文上下兩段文字比較，顯然可見
      與松成公司商記要求原廠代理授權書，以防其他廠商擾亂者，確為中油公司，
      而非中國海灣石油公司已甚明確。另辰○○聲請傳訊之証人陳成雖証明壬○○
      係透過他人介紹至中油公司員工關係委員會為廠商登記，然此僅証明壬○○以
      員眷身分登記之經過，另辰○○並舉其他証人欲証明其與壬○○確曾為壬○○
      婚姻問題爭執過，而致二人互不往來，然壬○○為辰○○之妻弟，則壬○○與
      其自己妻子之婚姻糾葛，辰○○為其內兄，提供意見或意見不合，容或有之，
      然論理應不至絕交之程度，故此部分不足以推翻本院認定之事實，併予敘明。
    (十七)據上所述，被告辛○○等十二名中油人員（寅○○、戊○○除外）前揭登載不
      實事項於公文書且持以行使之偽造文書犯行及被告被告辛○○等十四名中油人
      員圖利之犯行，均事證明確。至於卷附之中國石油股份有限公司八十六年七月
      三日油法字第八六０七０一一八號函所檢附之該公司委託律師調查本案之分
      析意見書，雖認定「被告辛○○等十四名中油人員於本案相關申請案中，應無
      違誤疏失之處，實難以圖利廠商之責任相繩」等情，惟查上開分析意見書係律
      師之調查報告，尚不足以推翻本院認定之事實，自難採為有利於被告等之認定
      。又卷附之「浮油回收機售後服務費用合理性會計師意見書」，係立大會計師
      事務所陳石城會計師受被告壬○○委託，對采孟企業行與松成貿易有限公司間
      關於浮油回收機售後服務費用每台新台幣三十九萬五千元之合理性進行分析，
      認采孟企業行出售予中油之本案浮油回收機獲利尚屬允當，並無偏高情形。上
      開會計師意見書既係依被告壬○○所提供之資料所作分析，且該意見書亦供明
      ：「因事隔多年相關帳冊資料遺失無法提供，故無法進行核對工作，僅作分析
      性述」等情，是上開會計師意見書及會計師即證人陳石城於本院調查中對於
      上開意見書之陳述，均難採為有利於被告壬○○之認定。綜上所述，被告等之
      犯行，均堪認定。
    (十八)中油公司就被告等採購上開浮油回收機有無行政責任曾組特別調查委員會予以
      調查，調查結果，認被告等均無行政責任，並據證人即該委員之成員黃啟埴到
      庭證實，並有調查報告附卷可稽，惟此僅就行政責任之有無之認定，與被告等
      是否涉及刑責無關，不能為被告有利之認定。
    (十九)總廠七十九年第一五五六次購料審議委員會雖曾決議：「．．．本案標單所列
      之條款，投標商於本總廠印製之標價單上加蓋公司（行號）及負責人之印章，
      且未有註明任何聲明者，視為同意接受該條款之規定」等情，但該會議決議係
      在本案被告等採購之後，且與該公司審核準則有違，自難適用於本件被告等之
      採購案。
    (二十)至被告等每次購買浮油回收機圖利采孟企業行或松成公司之不法利益，除成本
      即進口完稅價格外，尚應扣除營業稅及采孟企業行或松成公司之合法毛利百分
      之二十八，圖利之數額如附表一所示（按浮油回收機係歸類於污染防制設備製
      造修配業，其同業利潤標準為百分之二十八，業經證人陳石城到庭證實，並有
      同業利潤標準表在卷可證（見本院上更(一)卷(三)第六十二頁、第六十八頁）。
三、查被告辛○○等十四名中油人員所為前述違規之審標職務行為，非直接使廠商得
    利，尚須由採購單位予以決標，應為間接圖利。核被告辛○○、庚○○、辰○○
    、卯○○、癸○○、乙○○、丁○○、己○○、丙○○、戊○○、寅○○、子○○、丑○○、甲○○所為，均係犯戡亂時期貪污治罪條例第六條第三款對於主管
    之事務間接圖利罪。公訴人起訴認被告辛○○等十四人涉犯修正後之貪污治罪條
    例第六條第五款之非主管、監督圖利罪名，即有未洽，應予變更起訴法條。又戡
    亂時期貪污治罪條例於八十一年七月十七日修正為貪污治罪條例，貪污治罪條例
    復於八十五年十月二十三日修正公布，嗣於九十年十一月七日再修正公布，同年
    月九日生效，修正後之條文規定：「對於主管或監督之事務，明知違背法令，直
    接或間接圖自己或其他私人不法利益，因而獲得利益者」，而被告辛○○等十四
    人均明知違背法令，間接圖壬○○、松成公司之不法利益，且壬○○、松成公司
    因而獲得利益，已如前述，亦符合九十年十一月七日修正公布之第六條第四款規
    定。是依刑法第二條第一項規定比較上開新、舊法，以戡亂時期貪污治罪條例第
    六條第三款規定最有利被告，即應適用對被告有利之舊法規定。另被告辛○○、
    辰○○、卯○○、癸○○、庚○○、乙○○、丁○○、己○○、丙○○、子○○
    、丑○○、甲○○在審標意見書之公文書，為不實事項之登載（即不應判定合格
    ，故為判定合格），且持以行使交與採購單位憑以決標所為，均係犯刑法第二百
    十六條、第二百十三條之行使登載不實事項之公文書罪，至其等為不實事項上登
    載之低度行為，已為行使之高度行為所吸收，祇論以行使罪，依刑法第二百十三
    條規定處斷。附表一編號一～八各別所示之共同被告等人間，就各次採購圖利犯
    行，有犯意聯絡及行為分擔，均應論以共同正犯，被告辛○○、甲○○先後間接
    圖利犯行，時間近接，反覆為之，所犯又係構成要件相同之罪名，顯係基於概括
    犯意為之，均各應依連續犯之規定論以一罪。至於被告辰○○、癸○○分別利用
    不知情不具犯意之吳瑞霖及許博彬為前述偽造文書、圖利犯行，應屬間接正犯。
    又被告辛○○等十二人中油人員（寅○○、戊○○除外）所犯上開行使登載不實
    事項公文書及圖利二罪，有方法與結果之牽連關係，應從一重之上述圖利罪。
四、原審予以被告辛○○、辰○○、庚○○、卯○○、癸○○、乙○○、丁○○、己○○等人論科，固非無見，惟查：(一)修正前戡亂時期貪污治罪條例第六條並未分
    項，原判決論被告等前開各罪，竟引用該條例第六條第一項第三款，已有未合。
    而該條第三款所稱主管事務，係指依法令於職務上對該事務有主持或執行之權責
    ，所稱監督事務，係指事務雖非其掌管，但對掌管事務之人有監督之職權而言。
    被告辛○○、辰○○、庚○○等人既對採購浮油回收機審標事務有核可之權，則
    該等事務，即彼等主管之事務，並非監督之事務，原判決認被告辛○○等人係犯
    上開條例第六條第三款對於監督之事務，間接圖利罪，亦有未合。(二)被告丙○○
    、戊○○、蘇忠政、甲○○、子○○、丑○○等六人均成立本件犯罪，其理由已
    如前述，而原判決對於被告丙○○等六人為無罪之諭知，復有未合。(三)又上開條
    例第十條所定應予追繳沒收或發還被害人之財物，以所得者為限。按進口貨物之
    成本，不止完稅價格一端，尚包出售貨物之應繳納百分之五之營業稅。以及進口
    完稅價格百分之二十八之毛利亦即應以標得金額扣除完稅價格及營業稅及毛利百
    分之二十八，始為其所得財物，原判決認被告等共同所得財物，應扣除完稅價格
    ，未扣除營業稅及毛利，復有未合。(四)貪污治罪條例第六條第一項第四款之圖利
    罪，復於九十年十一月七日修正公布，同年月九日生效，原審未及比較適用。上
    訴人辛○○、辰○○、庚○○、卯○○、癸○○、乙○○、丁○○、己○○上訴
    意旨，及被告丙○○、戊○○、寅○○、甲○○、子○○、丑○○，均否認犯罪
    ，固無足取。公訴人上訴意旨，指摘原審判決被告丙○○、戊○○、蘇忠政、甲○○、子○○、丑○○無罪部分不當，為有理由，及原判決有上述可議，自應由
    本院將原判決撤銷。爰審酌被告等尚無犯罪前科，素行尚佳，被告等犯罪之情節
    及次數，犯後之態度等一切情狀分別量處如主文所示之刑，並均依上開條例第十
    七條規定分別宣告褫奪公權如主文所示。又被告等人犯罪時間均在七十九年十月
    三十一日以前（如附表一所示），所犯上開之罪合於中華民國八十年罪犯減刑條
    例第四條第一項第一款之減刑條件，爰依該條例第二條第一項第一款第三目，各
    減其宣告刑三分之一如主文所示，褫奪公權部分，亦比照主刑減刑標準，各減為
    如主文所示。又附表一編號一～八所示共同被告共同所得財物，均應依戡亂時期
    貪污治罪條例第十條第一項規定予連帶（黃發發、徐瑞焜除外）追繳並發還中國
    石油股份有限公司高雄煉油總廠，如全部或一部無法追繳時，應以其財產抵償之
    。
乙、不另為諭知無罪部分
一、公訴意旨另以被告卯○○、癸○○、庚○○、丁○○、己○○、丑○○分別於七
    Ａ一六二一、七Ａ一六六六、八Ａ一六一０、九Ａ０七五九採購案中，明知交貨
    之浮油回收機濾網未達招標規範中所定「１／２英吋孔徑」規格，竟予驗收通過
    ，認被告等人此部分亦涉圖利罪嫌。然查：
    (一)總廠所定物料檢驗作業要點亦明指檢驗工作由工業安全衛生室器材檢驗課負責
      執行（參調(二)卷第四四頁），另依辦事細則第二十條(二)2.亦明定，器材檢驗課
      掌理內、外購器材之品質、性能、規數外型之鑑定，再依材料管理辦法第七十
      六條（七十九年十一月定之）規定，材料規數之檢驗，由材料部分負責辦理。
      但專用或特殊材料，得委由有關部份負責辦理。
    (二)附表(一)編號一－五案所示之器材檢驗課人員均陳以該案機器均直送現場，應由
      使用單位驗收，渠等只負責書面驗收云云，惟被告卯○○等人均辯稱現場只作
      性能測試，濾網屬規格驗收，伊等未驗收該項等語，依總廠制式內購單中間部
      分已載明「非交倉庫器材請使用單位通知檢驗課驗收」字樣（參(三)卷第三頁）
      ，足徵非謂直送現場，檢驗課即可免除驗收之責，又據檢驗課人員應製作之「
      器材檢驗紀錄表」（參圖上卷第四十三頁），其內亦有(2)証明文件(3)物品規格
      ．．．(5)尺寸與重量檢查等項，且依被告癸○○等人於交貨單（或核定單）上
      均以「到貨試驗結果良好」「收到操作使用說明書」「試車良好」「測試合格
      」（同上卷第七二、八三、九四、一三六頁），甚至於附表(一)編號一之案中，
      上述器材檢驗紀錄表亦明載「使用單位於7.7.測試合格」（同上卷第四十三
      頁），則濾網孔徑未達六吋之瑕疵處，既能由調查人員會勘發現，則此項規格
      應非屬「試車」「測試」範疇，應係外觀規格之檢驗，自應由檢驗課人員為之
      甚明，何況証人陳啟東（檢驗課人員）於偵查中亦証述廠商所交之進口証明影
      本，驗收時交與伊一節在卷（參偵卷第一一一頁），顯見進口証明文件既屬由
      檢驗課驗收，則同屬物品規格之濾網尺寸一項亦由檢驗課驗收自明，且濾網規
      格資料存放於採購課，而非在測試人員處，自無從知悉實際規格，是本件交貨
      時物品濾網縱有未符招標規範，既未屬被告卯○○等人驗收職責，則渠等固未
      就此點驗收，亦難即謂渠等必有圖利廠商之舉。
    被告等人此部分被訴圖利犯行，尚屬不能證明，然此部分與前開圖利有罪部分，
 係屬實質上一罪，自不另為無罪之諭知。
二、公訴意旨另以被告辛○○、癸○○、庚○○、乙○○、丁○○於投標廠商未依投
    標規範附上代理商授權書，竟予判定為合格，均另涉犯刑法第二百十三條公文書
    登載不實罪嫌。惟訊據被告辛○○、癸○○、庚○○、乙○○、丁○○均否認有
    此部分犯行，辯稱授權書非其等審核範圍等語。又依高雄煉油總廠八十七年六月
    二日稽字第Ｃ八七０六一一三六號函所示原則上由申購單位負責審查標單主要規
    格，授權書、交貨日期非申購單位審查範圍，有該函在卷可按（見本院上更一卷
    二第一二六頁）。被告等所辯即堪採信。至證人即高雄煉油總廠總務室人員陳良
    安證稱授權書應由申請單位審核等語，應屬個人意見，為無可採。被告等此部分
    之犯罪自屬不能證明。然公訴人以此部分與上開有罪部分有裁判上一罪關係，故
    不另為無罪之諭知。
三、公訴意旨另以被告戊○○、寅○○、甲○○於附表二所示時間，以防制污染為由
    ，利用承辦附表三所示八Ａ０四０七、八Ａ一三七二、九Ａ０八二三採購案之機
    會，以指定廠牌議價方式採購及驗收不實之方法，圖利松成公司及采孟企業行壬○○（公訴意旨詳如附表二所示），因認被告戊○○、寅○○、甲○○此部分均
    另涉犯貪污治罪條例第六條第一項第五款圖利罪嫌。經查：
    (一)附表二編號一所示八Ａ０四０七採購案，係被告寅○○以第三廢水水溝上現有
      日制Ｗ．Ｃ．Ｃ四０ＬＳ浮油回收機使用情況良好，但不敷使用，而於七十八
      年二月二十七日簽請以緊急採購方式增購Ｗ．Ｃ．Ｃ四０ＬＳ浮油回收機三台
      ，經高雄煉油總廠總廠長裴伯渝批示請速購後，又經中油總公司總經理核示及
      函覆同意以內購外貨指定廠牌議價方式緊急採購浮油回收機三台，被告寅○○
      因而指示被告甲○○提出內購器材申請單購買Ｗ．Ｃ．Ｃ公司ＹＤ－四０ＬＳ
      型浮油回收機三台，並經高雄煉油總廠議決與松成公司議價，此有被告寅○○
      七十八年二月二十七日簽呈、高雄煉油總廠議價紀錄及中國石油公司七十八年
      二月二十八日材發字(三)第六二０六號函可佐（見卷外八Ａ０四０七號採購案卷
      ）。且此採購之浮油回收機三台，亦確於交貨後由第三廢水處理廠領用實際使
      用迄今，並經本院履勘屬實。是被告寅○○、甲○○既係依中油總公司之指示
      提出內購器材申請單，自難認被告寅○○、甲○○於附表三編號一所示八Ａ０
      四０七採購案有圖利松成公司之犯行。又濾網尺寸係由檢驗課驗收，已如前述
      ，既非被告甲○○職責，被告甲○○即無驗收不實而圖利松成公司之行為。
    (二)附表二編號二所示八Ａ一三七二採購案係由工務室主任靳福根以現有Oil
      Skimmer 不敷使用，需添購五台，而簽請准予先核准採購，經批示同意緊急採
      購後，再由被告丙○○辦理申購手續，並經高雄煉油總廠議決與松成公司議價
      ，此有上開簽呈、高雄煉油總廠議價紀錄附卷可按（見調查卷三第五六～五九
      頁）。再證人靳福根於調查局詢問中亦供稱：「由於七十八年七月間颱風侵襲
      ，為恐浮油外洩造成污染，故有請購浮油回收機之需求，但因各單位需購量不
      明，經裴總廠長指示由本室以緊急採購名義申購，由於我初接主任職，在某一
      會議上適逢本公司關總經理在場，我遂當場向環保單位詢問數量及金額後，填
      寫報告呈送總廠長及總經理批示緊急採購。」等語（見調查一卷第一二八頁反
      面）。是附表二編號二八Ａ一三七二採購案係被告戊○○、甲○○依決議辦理
      自明。至於被告戊○○雖提出內載：「本組使用之Oil Skimmer為松成公司提
      供，使用情形良好，Ｗ．Ｃ．Ｃ四０ＬＳ」便條紙，然此係應工務室之詢問而
      回覆，尚不得因此即認被告戊○○此舉有圖利松成公司之犯行。又被告戊○○
      堅決否認另附記載「松成貿易有限公司高雄電話0000000壬○○」之便
      條紙予靳福根，而被告丙○○於原審亦供稱該便條紙係採購課人員所交付，自
      難認與被告戊○○有關。是被告戊○○、甲○○此部分被訴圖利犯行亦屬不能
      證明。
    (三)附表二編號三所示九Ａ０八二三採購案係被告戊○○依七十八年十二月二十三
      日高廠污染防治計劃追蹤會議決議試用破碎機，而指示被告甲○○由松成公司
      提供Ｗ．Ｃ．Ｃ製ＹＤ－一００ＰＳ浮游物破碎機一台試用，經被告甲○○簽
      稱試用效果良好，填具內購外貨理由說明書及內購器材申請單，依規定呈核，
      再由高雄煉油總廠工務室器材籌劃課以七十九年八月八日工物字第二八一四號
      函呈總公司稱擬採內購外貨方式指定向Ｗ．Ｃ．Ｃ在台內總代理商松成公司議
      價購買浮油回收機二台，經中油總公司於七十九年九月一日以材發(三)字第七九
      ０九五０一五號函示核定同意辦理，高雄煉油總廠於七十九年九月二十六日會
      議決議與松成公司議價購買等情，此有七十八年十二月二十三日會議紀錄、被
      告甲○○簽呈、內購外貨理由說明書、內購器材申請單、器材請購簽辦意見表
      、議價紀錄、報價單附卷可稽（見卷外九Ａ０八二三號採購案卷）。是被告戊○○、甲○○既係依指示辦理，自難認被告戊○○、甲○○於附表二編號三所
      示九Ａ０八二三採購案有圖利松成公司之犯行。
    此外，復查無其他積極證據證明被告戊○○、寅○○、甲○○有何前揭公訴人所
    指之圖利及行使偽造私文書犯行，自屬不能證明，該等被告有何前揭犯罪，然因
    此部分，與上開三被告前揭經論罪科刑部分犯行有連續犯或方法結果牽連犯之裁
    判上一罪關係，爰不另為無罪之諭知。
四、公訴意旨以：被告戊○○、寅○○、甲○○於七十七年一月間，以防制污染為由
    ，利用承辦七Ａ０二三七採購案之機會，以訂定特殊招標規範方法，使報價十六
    萬八千元之一壬公司及報價二十萬元之瑞喬公司所提出之產品無法合於特殊規範
    ，致使在審標時被判定不合格，而由報價高一百零二萬五千元之松成公司被判定
    合格，使松成公司順利得標，圖利松成公司。因認被告戊○○此部分亦涉犯貪污
    治罪條例第六條第一項第五款圖利罪嫌。然七Ａ０二三七採購案係由被告寅○○
    指示被告甲○○提出財修單附Ｗ．Ｃ．Ｃ之型錄申請採購，核定者則為石化廠長
    陳增榮，有七Ａ０二三七採購案卷可憑，被告戊○○並未參與七Ａ０二三七採購
    案，是被告戊○○此部分犯行即不能證明。
丙、無罪部分
一、公訴意旨略以：被告壬○○係采孟企業行負責人，與松成公司負責人徐瑞焜共同
    意圖為自己不法之所有，基於概括犯意，自七十七年二月起，至七十九年五月底
    止，向高雄煉油總廠人員丙○○等人交涉於七Ａ０二三七、七Ａ一六二一、七Ａ
    一六六六、八Ａ一五０一、八Ａ一六一０、八Ａ一七一五、九Ａ０七五九、九Ａ
    ０七八六採購案，均使用Ｗ．Ｃ．Ｃ生產之ＹＤ－四０ＬＳ型、ＹＤ－二０ＬＳ
    型、ＹＤ－一００ＰＳ型浮油回收機及破碎機等產品型錄作為招標之規範，再借
    用三像公司之牌照進行圍標，致其他廠商無法參與競標。另向高雄煉油總廠人員
    寅○○、戊○○、甲○○交涉於八Ａ０四０七、八Ａ一三七二、九Ａ０八二三採
    購案以指定廠牌議價方式採購，均以低價進口，超高價出售，計圖得差價達七倍
    以上暴利。又於交貨時，先送給使用單位試用，再偽造進口證明影本（完稅價格
    欄空白），持向檢驗單位人員欺曚過關，足以生損害於高雄煉油總廠。因認被告
    壬○○涉犯（修正前）貪污治罪條例第六條第一項第五款圖利罪嫌、刑法第二百
    十二條、第二百十六條行使偽造特種文書罪嫌、第三百三十九條第一項詐欺罪嫌
    。
二、公訴人認被告壬○○涉犯（修正前）貪污治罪條例第六條第一項第五款圖利罪嫌
    、刑法第二百十二條、第二百十六條行使偽造特種文書罪嫌、第三百三十九條第
    一項詐欺罪嫌，係以被告壬○○等人之供述及證人靳福根、楊申錦、陳良安等人
    證述，並有財政部基隆關稅局、高雄關稅局進口報單相關資料、會勘紀錄、照片
    、各採購案之申請、招標、審標、驗收等資料、松成公司與Ｗ．Ｃ．Ｃ來往電文
    摘要、亞東關係協會東京辦事處函附卷可稽，資為論據。訊據被告壬○○否認有
    被訴犯行，辯稱其並無與高雄煉油總廠人員共謀圖利，亦無偽造進口證明影本欺
    曚檢驗單位人員等語。
三、經查：
    (一)按貪污治罪條例第六條第一項第五款所規定之圖利罪，為身分犯之一種，若無
      公務員身分之人與公務員共犯該罪時，必該無身分關係者與公務員相聚合，朝
      同一目標，共同圖私人不法利益，始克相當；倘公務員圖利之對象即為該無身
      分關係之人，因係處於對向關係，該無身分關係者，除涉犯他項罪名外，尚不
      能遽依公務員圖利罪之共犯論擬。被告壬○○係本件被圖利之對象，因係處於
      對向關係，自無從依公務員圖利罪之共犯論處，且被告壬○○係依高雄煉油總
      廠之招標規範報價投標，自無施用詐術致高雄煉油總廠陷於錯誤之情形，被告
      壬○○之詐欺取財犯行亦無從成立。
    (二)松成公司負責人徐瑞焜於調查處時已供明由其提供進口證明「影本」給采孟企
      業行之情（見調查一卷第二頁反面），且觀之卷附附表一之採購案件，得標商
      均以進口證明影本及保固書交貨，故被告壬○○供稱其係以徐瑞焜提供進口證
      明影本交貨一節，應可採信。又總廠驗收進口證明書並未明定須將進口完稅價
      格顯示出來，又進口貨物之進口完稅價格本係進口商之進口成本，廠商通常不
      願他人知曉，故被告壬○○所辯依商業慣例進口價格係機密等語，應合常情。
      被告壬○○行使特種文書犯行，事證亦有不足。
四、此外，復查無其他確切證據足以證明被告壬○○有圖利、行使偽造特種文書、詐
    欺取財犯行，應認為不能證明被告壬○○犯罪。原審疏未詳查，率認被告壬○○
    觸犯圖利犯行，而予論罪科刑，被告壬○○上訴意旨否認犯行，非無理由，自應
    由本院將原判決此部分撤銷，並為被告無罪之諭知。
五、臺灣桃園地方法院檢察署移送併辦意旨以：被告壬○○於七十九年二月十七日交
    付浮油回收機予中油公司桃園煉油廠時亦以完稅價格空白之偽造進口證明影本辦
    理驗收，亦認其涉犯行使偽造特種文書罪嫌，然被告壬○○本件被訴行使偽造特
    種文書罪既屬不能證明，已如前述，與移送併辦部分即無連續犯裁判上一罪關係
    ，本院乃無從併辦，自應退回臺灣桃園地方法院檢察署檢察官另行處理。
據上論結，應依刑事訴訟法第三百六十九條第一項前段、第三百六十四條、第二百九
十九條第一項前段、第三百條、第三百零一條第一項前段、勘亂時期貪污治罪條例第
二條前段、第六條第三款、第十條、第十七條，刑法第二條第一項但書、第十一條、
第二十八條、第五十六條、第二百十三條、第二百十六條、第五十五條、第三十七條
第二項，中華民國八十年罪犯減刑條例第四條第一項第一款、第二條第一項第一款第
三目、第八條、第十五條，罰金罰鍰提高標準條例第一條前段，判決如主文。
本案經檢察官陳新慶到庭執行職務。
中      華      民      國    九十三    年      九      月      八      日
                              臺灣高等法院高雄分院刑事第九庭
                             審判長法官  張盛喜
                                        法官  邱永貴
                                        法官  郭玫利
右正本證明與原本無異。
如不服本判決應於收受本判決後十日內向本院提出上訴書狀，其未述上訴理由者，
並得於提起上訴後十日內向本院補提理由書狀（均須按他造當事人之人數附繕本)「
切勿逕送上級法院」。
                                      書記官  翁心欣
中    華    民    國     九十三     年       九       月     十         日
附錄本判決論罪科刑法條
戡亂時期貪污治罪條例第六條第一項第三款
  有左列行為之一者，處五年以上有期徒刑，得併科三萬元以下罰金：
  三  對於主管或監督之事務，直接或間接圖利者。
刑法第二百十六條
  行使第二百十條至第二百十五條之文書者，依偽造、變造文書或登載不實事項或使
  登載不實事項之規定處斷。
刑法第二百十三條
  公務員明知為不實之事項，而登載於職務上所掌之公文書，足以損害於公眾或他人
  者，處一年以上七年以下有期徒刑。
附表一：
┌──┬───┬────┬────────────┬────┬─────┐
│編號│採購案│時    間│  違  法  圖  利  手  法│共同被告│共同所得財│
│    │參與投│        │                        │        │物（即圖利│
│    │標廠商│        │                        │        │金額計算方│
│    │      │        │                        │        │式）      │
├──┼───┼────┼────────────┼────┼─────┤
│一  │7A0237│七十七年│寅○○指示甲○○提出財物│丙○○  │七十三萬三│
│    │(YD-40│一月十三│修製申請單（以下簡稱財修│寅○○  │千二百六十│
│    │LS型一│日提出財│單），並交付松成公司提供│甲○○  │二元即以九│
│    │台）  │修單    │之日本ＷＣＣ製浮油回收機│壬○○  │十九萬五千│
│    │一松成│七十七年│型錄予石某，並在其上以紅│徐瑞焜  │元減除進口│
│    │  公司│二月廿九│筆註明ＹＤ－四ＯＬＳ型及│        │完稅價格十│
│    │二一壬│日申請採│馬達電源為220V/440V/3pha│        │六萬五千六│
│    │  公司│購      │se/60HZ ，由石某附於財修│        │百十六元及│
│    │三瑞喬│七十七年│單予工務室指派綜合設計組│        │百分之五之│
│    │  公司│四月十八│工程師丙○○研究採購，乃│        │營業稅（四│
│    │      │日審標  │丙○○逕以葉輪及殼體均需│        │萬九千七百│
│    │      │        │ＰＶＣ型之ＷＣＣ公司所採│        │五十元。）│
│    │      │        │用之材質，為特殊規範，且│        │百分之二十│
│    │      │        │未經詢價，即以一百零五萬│        │八之毛利  │
│    │      │        │元為預估價，提出申請，使│        │          │
│    │      │        │之成為招標之規範及定底價│        │          │
│    │      │        │之參考。丙○○於審標時，│        │          │
│    │      │        │明知松成公司於投標時所附│        │          │
│    │      │        │型錄並未註明電源，雖其報│        │          │
│    │      │        │價單中有載明電源，然依「│        │          │
│    │      │        │高雄煉油總廠內購器材審標│        │          │
│    │      │        │及決標準則」（下稱審標準│        │          │
│    │      │  │則）第十三條之規定，判為│        │          │
│    │      │        │「澄清標」，乃竟判為合格│        │          │
│    │      │        │，而一壬公司報價僅十六萬│        │          │
│    │      │        │八千元，且其就上開葉輪及│        │          │
│    │      │        │殼體所報之規格，雖與規範│        │          │
│    │      │        │未符，然亦附具國外代理商│        │          │
│    │      │        │所出具之保證該公司所用材│        │          │
│    │      │        │質勝於ＰＶＣ之信函，本應│        │          │
│    │      │        │判為「合用標」或令其進一│        │          │
│    │      │        │步澄清，竟遽稱以上開二部│        │          │
│    │      │        │分材質不符及挑剔規範所未│        │          │
│    │      │        │禁止之主浮體內填充ＵＲＥ│        │          │
│    │      │        │ＴＨＡＮＥ，而判為不合格│        │          │
│    │      │        │，致申報價高達一百零五萬│  │          │
│    │      │        │元之松成公司以九十九萬五│        │          │
│    │      │        │千元高價順利得標。      │        │          │
├──┼───┼────┼────────────┼────┼─────┤
│二  │7A1621│七十七年│子○○先指示事務員王敏文│辛○○  │七十一萬五│
│    │(YD-20│十一月卅│向丙○○索取以往七Ａ０二│子○○  │千三百六十│
│    │LS型一│日申請採│三七號購案ＹＤ－四０ＬＳ│丑○○  │三元即以九│
│    │台）  │購七十八│型招標規範作為參考，定該│壬○○  │十三萬五千│
│    │一采孟│年二月廿│購案之招標規範，並以上開│徐瑞焜  │元減除進口│
│    │  行  │四日審標│購案之核定價作為預估價，│        │，完稅價格│
│    │二三像│        │嗣丑○○發現上開規範中，│        │十三萬四千│
│    │  公司│        │泵量、揚程雖均經修改與Ｙ│        │八百三十四│
│    │三得雄│        │Ｄ－二０ＬＳ之規格相符，│        │元及百分之│
│    │  公司│        │然關於吸入口部分，漏未修│        │五之營業稅│
│    │四正瀛│      │改，仍依ＹＤ－四０ＬＳ型│        │（四萬六千│
│    │  公司│        │定為四個吸入口，子○○即│        │七百五十元│
│    │五五福│        │指示丑○○依ＷＣＣ公司產│        │）。百分之│
│    │  公司│        │製之ＹＤ－二０ＬＳ型規格│        │二十八之毛│
│    │      │        │更改規範為具三個吸入口，│        │利。      │
│    │      │        │又上開三像、得雄與采孟行│        │          │
│    │      │        │所提出之型錄中，均無有關│        │          │
│    │      │        │馬達電源之記載，本均應判│        │          │
│    │      │        │為「澄清標」，令其等補提│        │          │
│    │      │        │資料，乃其竟判定上開三家│        │          │
│    │      │        │廠商均為合格，並因而使采│        │          │
│    │      │        │孟企業行以九十三萬五千元│        │          │
│    │      │        │得標。辛○○對上開不實審│        │          │
│    │      │        │標，故複核通過。        │      │          │
├──┼───┼────┼────────────┼────┼─────┤
│三  │7A1666│七十七年│辰○○指示不知情之吳瑞霖│辛○○  │新臺幣（下│
│    │(YD-40│十二月二│於招標規定增列投標人於投│辰○○  │同）七十五│
│    │LS型、│日提出申│票時須附國外製造廠商授權│卯○○  │萬六千九百│
│    │一台) │請七十八│國內之代理商或經銷商，以│壬○○  │二十一元，│
│    │1.松成│年一月廿│確保售後服務為名，行保障│徐瑞焜  │即松成公司│
│    │2.正瀛│七日審標│松成公司、采孟企業行投標│        │本不能得標│
│    │3.五福│        │權之實。卯○○於審標時明│        │，其他二家│
│    │      │        │知投標之正瀛公司所報規格│        │投標商亦不│
│    │      │        │中，有關葉輪材質部分報為│        │合格，則以│
│    │      │        │「青銅或ＰＶＣ依買方選擇│        │松成公司所│
│    │      │        │」，殼體部分材質報為「Ｆ│        │得金額扣除│
│    │      │        │ＲＰ或ＰＶＣ依買方選擇」│        │成本（即進│
│    ││        │且於所附型錄中亦說明製造│        │口之完稅價│
│    │      │        │廠商可依特殊用途及要求，│        │十四萬四千│
│    │      │        │提供不同之材質，本應判定│        │一百六十四│
│    │      │        │為合格，即認型錄中所載上│        │元）及百分│
│    │      │        │二部分材質與報價單未儘相│        │之五之營業│
│    │      │        │符，亦應因型錄上載明廠商│        │稅（四萬九│
│    │      │        │可提供不同之選擇而予澄清│        │千五百五十│
│    │      │        │之機會，竟逕判定為不合格│        │六元五角）│
│    │      │        │。辛○○對上開不實之審標│        │百分之二十│
│    │      │        │仍予複核通過。而松成公司│        │八之毛利  │
│    │      │        │投標時僅影印招標單位之標│        │          │
│    │      │        │單（即總廠報價單）第一頁│        │          │
│    │      │        │而未影印第二頁規範部分，│        │          │
│    │      │        │亦即應認其報價單內並無其│        │          │
│    │      │        │所欲參與投標機器之規格，│        │          │
│    │      │        │自無從審查投標機器規格與│        │          │
│    │      │        │招標規範是否相符；本應判│        │          │
│    │      │        │定為不合格，乃竟以松成公│        │          │
│    │      │        │司未附型錄為由，判定為「│        │          │
│    │      │        │澄清標」，且在松成公司補│        │          │
│    │      │        │送型錄資料後，在型錄內並│        │          │
│    │      │        │無招標規範所定220V/440V/│        │          │
│    │      │        │39hase/60HZ 之馬達電源記│        │          │
│    │      │        │載，應判定為不合格再度澄│        │          │
│    │      │        │清，竟判為唯一合格標，使│        │          │
│    │      │        │松成公司因而以九十九萬一│        │          │
│    │      │        │千元（減價後）得標，又本│        │          │
│    │    │        │案投標商為松成公司，卻由│        │          │
│    │      │        │壬○○具名澄清函補送資料│        │          │
│    │      │        │。                      │        │          │
├──┼───┼────┼────────────┼────┼─────┤
│四  │8A1501│七十八年│癸○○參與審標時明知投標│辛○○  │七十一萬二│
│    │(YD-20│八月四日│上之松成公司、三像公司三│癸○○  │千三百二十│
│    │LS型一│申請    │家廠商所提投標型錄中均未│壬○○  │五元，即采│
│    │台）  │七十八年│註明電源格（即220V/440V/│徐瑞焜  │孟企業行本│
│    │一采孟│二月審標│３ＰＨａｓｅ/60ＨＺ)，卻│        │不能得標，│
│    │  企業│        │指示不諳審標之事務員不知│        │其他二家投│
│    │  行  │        │情許博彬判定全部合格，致│        │標商亦不合│
│    │二松成│        │最低標采孟企業行以九十一│        │格，則以采│
│    │三三像│        │萬元得標。辛○○對上開不│        │孟所得金額│
│    │      │        │實審標，故予以複核通過。│        │扣除成本（│
│    │      │        │                        │        │即進口之完│
│    │      │        │                        │        │稅價十一萬│
│    │      │        │                        │        │八千八百八│
│    │      │        │                        │        │十七元）及│
│    │      │        │                        │        │百分之五之│
│    │      │        │                        │        │營業稅（四│
│    │      │        │                        │        │萬五千五百│
│    │      │        │                        │        │元）百分之│
│    │      │        │                        │        │二十八之毛│
│    │      │        │                        │        │利        │
├──┼───┼────┼────────────┼────┼─────┤
│五  │8A1610│七十八年│乙○○審標時明知投標三廠│辛○○  │六十九萬一│
│    │（同右│八月廿八│商（松成、三像、彩孟）均│庚○○  │千六百十三│
││機型一│日申請  │有如前項之投標不合格之處│乙○○  │元，計算方│
│    │台）  │七十八年│卻仍違規判定全部合格，仍│壬○○  │式如前項所│
│    │參與投│十月十四│由采孟企業行以最低標九十│徐瑞焜  │示。（進口│
│    │標廠商│日審標  │一萬元得標。辛○○、曾隆│        │完稅價十三│
│    │同右  │        │昭對上開不實之審標，故予│        │萬四千八百│
│    │      │        │以複核通過。            │        │三十四元及│
│    │      │        │                        │        │百分之五之│
│    │      │        │                        │        │營業稅（四│
│    │      │        │                        │        │萬五千五百│
│    │      │        │                        │        │元）百分之│
│    │      │        │                        │        │二十八之毛│
│    │      │        │                        │        │利        │
├──┼───┼────┼────────────┼────┼─────┤
│六  │8A1715│七十八年│丁○○審標時明知投標三廠│辛○○  │均同前項  │
│    │（同右│九月十八│商（松成、三像、彩孟）其│丁○○  │          │
│    │機型一│日申請  │中采孟企業行所附型錄中該│壬○○  │          │
│    │台）  │七十八年│機型之泵量每分鐘僅四十升│徐瑞焜  │          │
│    │參與投│十二月六│與招標規範所定「八十升」│        │          │
│    │標廠商│日審標  │不合，卻仍違規判定為合格│        │          │
│    │同右  │        │標，致采孟企業行又以最低│        │          │
│    │      │        │標九十一萬元得標。辛○○│        │          │
│    │      │        │對上開不實審標，仍複核通│        │          │
│    │      │        │過。                    │        │          │
├──┼───┼────┼────────────┼────┼─────┤
│七  │9A0759│七十九年│己○○審標時明知采孟企業│己○○  │七十七萬四│
│    │(YD-40│五月七日│行於投標所附型錄中未註明│壬○○  │千二百三十│
│    │LS型一│申請    │上開編號二案中之電源規格│徐瑞焜  │四元，即以│
│    │台）參│七十九年│，卻仍於采孟行澄清軟管部│        │一百萬元減│
│    │與投標│七月十九│分規格後，在審標意見書上│        │除進口完稅│
│    │廠商同│日審標  │為「符合規格」之判定，其│        │價十三萬七│
│    │前    │        │他二家投標商（松成、三像│        │千三百十元│
│    │      │        │）則因未依規定澄清有關軟│        │及百分之五│
│    │      │        │管，電源部分，而為不合格│        │之營業稅（│
│    │      │        │判定，使采孟企業行以獨家│        │五萬元。）│
│    │      │        │廠商一百萬元得標        │        │百分之二十│
│    │      │        │                        │        │八之毛利  │
├──┼───┼────┼────────────┼────┼─────┤
│八  │9A0786│七十九年│戊○○指示甲○○申購ＷＣ│戊○○  │二百零八萬│
│    │(YD-20│五月廿四│Ｃ產製之ＹＤ－二０ＬＳ型│甲○○  │一千一百十│
│    │LS型三│日申請七│浮油回收機三台，甲○○隨│壬○○  │一元，即以│
│    │台）  │十九年七│即以ＷＣＣ產製上開回收機│徐瑞焜  │每台標價八│
│    │一采孟│月廿五日│之規格為規範，提出申購，│        │十九萬五千│
│    │  行  │審標    │公開招標後，甲○○於審標│        │元減除進口│
│    │二松成│        │時，上開參與投標之廠商所│        │充稅價格十│
│    │  公司│        │提內含各部分零件名稱與材│        │二萬一千七│
│    │三三像│        │質之剖面圖上記載馬達電源│        │百八十一元│
│    │  公司│        │為200V／220V與招標規範不│        │及營業稅四│
│    │      │        │合，依上開審標準則第十一│        │萬四千七百│
│    │      │        │條之規定，上開公司等未於│        │五十元，三│
│    │      │        │報價書內說明緣由，本應依│        │台合計二百│
│    │      │        │型錄所列為準，而判定為不│        │一十八萬五│
│    │      │        │合格，乃甲○○竟令三家廠│        │千四百零七│
│    │      │        │商澄清，嗣僅采孟企業行獨│        │元，百分之│
│    │      │        │家提出資料澄清，惟其補提│        │二十八之毛│
│    │      │        │之剖面圖與投標時所提者，│        │利。      │
│    │      │        │為同一式，僅馬達電源欄部│        │          │
│    │      │        │分，均將原載之200/220V塗│        │          │
│    │      │        │去，或改寫220/440V耐壓防│        │          │
│    │      │        │爆D2G4等字樣後，再予影印│        │          │
│    │      │        │而獲得，甲○○於審核補提│        │          │
│    │      │        │資料時，可輕易與投標時所│        │          │
│    │      │        │提資料比對而見及，本應判│        │          │
│    │      │        │為不合格，或令其再提原始│        │          │
│    │      │        │資料澄清，乃其竟判為合格│        │          │
│    │      │        │（另二家投標廠商未補提資│        │          │
│    │      │        │料），致使采孟企業行以二│        │          │
│    │      │        │百六十八萬五千元得標，於│        │          │
│    │      │        │領貨之後，竟交由油料場之│        │          │
│    │      │        │中區煉製廠蒸餾工場、柏油│        │          │
│    │      │        │工廠及中區煉製廠使用。  │        │          │
└──┴───┴────┴────────────┴────┴─────┘
附表二：
┌──┬───┬─────┬──────────────────────┐
│編號│採購案│時      間│      涉    嫌    圖    利    手    法      │
├──┼───┼─────┼──────────────────────┤
│一  │8A0407│七十八年二│寅○○先於七十八年二月二十七日以簽呈表示欲以│
│    │      │月間      │緊急採購指定廠牌與松成公司議價方式，採購日本│
│    │      │          │Ｗ．Ｃ．Ｃ  ＹＤ－四０ＬＳ型產品三台，經核准│
│    │      │          │後，遂指示甲○○提出申請，並由石某審標合格（│
│    │      │          │松成報價二百九十八萬五千元），再經寅○○、凌│
│    │      │          │森男審核通過；然由壬○○出面議價、交貨。且濾│
│    │      │          │網未達規範之1/2 英吋，甲○○卻於七十八年四月│
│    │      │          │十日及十七日收貨（三台）並簽註經測試結果合用│
│    │      │          │。                                          │
├──┼───┼─────┼──────────────────────┤
│二  │8A1372│七十八年七│戊○○於七十八年七月二十九日參與總廠召開第八│
│    │      │月間      │十五次污染防治會議，其在會中表示廢水場使用浮│
│    │      │          │油回收機情形良好，會中主席總廠長裴伯渝隨即指│
│    │      │          │示工務室主任靳福根簽發報緊急採購浮油回收機五│
│    │      │          │台。會後戊○○並寫一張內載：「本組使用之OIL │
│    │      │          │SKIMMER 為松成公司提供，使用情形良好，WORD C│
│    │      │          │HEMICAL4OLS 」便條紙及壬○○連絡電話交靳福根│
│    │      │          │由丙○○據以提出申請。底價每台九十九萬一千元│
│    │      │          │，由壬○○出面議價，以九十八萬成交（總價四百│
│    │      │          │九十萬元）。並於七十八年八月十八日經甲○○點│
│    │      │      │收。                                        │
├──┼───┼─────┼──────────────────────┤
│三  │9A0823│七十八年十│戊○○於七十八年十二月廿三日，在總廠第一０五│
│    │      │二月至七十│次污染防治會議，提議購買浮游物破碎機，以清理│
│    │      │九年十月十│水中漂游物，並指示甲○○找壬○○先行提供試用│
│    │      │七日      │。嗣後於七十九年五月間由石某正式提出採申請，│
│    │      │          │再以該試用機器、型錄規格，做為規範，並向松成│
│    │      │          │公司徐瑞焜詢價及索取成本分析做為底價依據，以│
│    │      │          │指定廠牌內購外貨方式與松成公司議價，購買ＹＤ│
│    │      │          │－１００ＰＳ型，浮游物破碎機二台，底價每台二│
│    │      │          │百三十萬元，議價總則以二百一十七萬五千元成交│
│    │      │          │（完稅價格三十七萬六千八百八十元），總價四百│
│    │      │          │三十五萬元（二台），甲○○於七十九年十月十七│
│    │      │          │日收貨後，並簽註使用情形良好。              │
└──┴───┴─────┴──────────────────────┘
                                                                       Ｆ
